【裁判字號】    99,台非,100
【裁判日期】    990408
【裁判案由】    違反毒品危害防制條例
【裁判全文】
最高法院刑事判決              九十九年度台非字第一○○號
上  訴  人  最高法院檢察署檢察總長
被      告  甲○○
上列上訴人因被告違反毒品危害防制條例案件，對於台灣苗栗地
方法院中華民國九十八年三月三十日第一審確定判決（九十八年
度訴字第一一四號，起訴案號：台灣苗栗地方法院檢察署九十八
年度毒偵字第一二一號），認為違法，提起非常上訴，本院判決
如下：
    主  文
原判決撤銷。
甲○○施用第一級毒品，處有期徒刑伍月；又施用第二級毒品，
處有期徒刑月。應執行有期徒刑柒月。
    理  由
非常上訴理由稱：「按受有期徒刑之執行完畢，或受無期徒刑或
受有期徒刑一部之執行而赦免後，五年以內再犯有期徒刑以上之
罪者，始為累犯，刑法第四十七條定有明文。又依法應於審判期
日調查之證據，未予調查，致適用法令違誤，而顯然於判決有影
響者，該項確定判決即屬違背法令，得提起非常上訴，亦經司法
院大法官會議釋字第一八一號解釋在案。是事實審法院對於被告
有無累犯之事實，應否適用刑法第四十七條累犯之規定加重其刑
，即屬法院認定事實與適用法律之基礎事項，客觀上有調查之必
要，應依職權加以調查，倘被告並非累犯，而事實審並未詳加調
查，致判決時依累犯之規定論處，即屬刑事訴訟法第三百七十九
條第十款所規定，依法應於審判期日調查之證據而未予調查，其
判決當然違背法令。本件台灣苗栗地方法院以甲○○基於施用第
一級、第二級毒品之犯意，於（民國）九十七年十一月三日二十
時許，在苗栗縣苗栗市○○街住處，施用第一級毒品海洛因及第
二級毒品安非他命各一次（均合於自首規定）而判決其施用第一
級毒品，累犯及施用第二級毒品，累犯，惟被告除前曾因案於八
十八年一月二十二日執行有期徒刑完畢，並未有受有期徒刑之執
行完畢，或受無期徒刑或受有期徒刑一部之執行而赦免後，五年
以內再犯本案有期徒刑以上之罪之情形，有台灣高等法院被告前
案紀錄表附於原審卷宗可稽，乃原審法院竟未調查，亦未於判決
敘明認定被告為累犯之理由，即認定被告為累犯，而予以加重其
刑，自有判決適用法則不當及依法應於審判期日調查之證據而未
予調查之違法。原判決違背法令。案經確定，且於被告不利，爰
依刑事訴訟法第四百四十一條、第四百四十三條提起非常上訴，
以資糾正。」等語。
本院按：應於審判期日調查之證據而未予調查者，其判決當然違
背法令，刑事訴訟法第三百七十九條第十款定有明文；又依法應
於審判期日調查之證據未予調查，致適用法令違誤而顯然於判決
有影響者，該項判決即屬違背法令，得提起非常上訴，復經司法
院釋字第一八一號解釋在案。而刑法第四十七條第一項規定之累
犯，必須曾受有期徒刑之執行完畢，或受無期徒刑或有期徒刑一
部之執行而赦免後，五年以內故意再犯有期徒刑以上之罪者為限
，始得加重其刑。故事實審法院對於被告有無累犯之事實，應否
適用上開規定加重其刑，即屬法院認定事實與適用法律之基礎事
項，客觀上有調查之必要性，應依職權加以調查；倘被告並非累
犯，因事實審未詳加調查，致判決誤用累犯之規定論處，即有刑
事訴訟法第三百七十九條第十款依法應於審判期日調查之證據而
未予調查之情形，其判決當然為違背法令。本件原確定判決認定
被告甲○○基於施用第一級毒品、第二級毒品之犯意，於九十七
年十一月三日二十時許，在苗栗縣苗栗市○○街五十六號四樓住
處，施用第一級毒品海洛因及第二級毒品安非他命各一次，嗣並
自首等情。因而（宣示判決筆錄）判決被告「施用第一級毒品，
累犯，處有期徒刑陸月；又施用第二級毒品，累犯，處有期徒刑
肆月；應執行有期徒刑捌月」。惟被告除於八十六年間因違反麻
醉藥品管理條例罪經判處有期徒刑六月確定，並於八十八年一月
二十二日執行完畢外，於本件施用第一級毒品及第二級毒品行為
前之五年內，未曾再受其他有期徒刑或無期徒刑之執行，有台灣
高等法院被告前案紀錄表在卷可稽。則被告於九十七年十一月三
日二十時許犯本件施用第一級毒品及第二級毒品罪時，應不構成
累犯，自無刑法第四十七條第一項規定之適用，原審疏未調查，
遽認被告本件犯罪為累犯，而適用刑法第四十七條第一項規定加
重其刑，自有應於審判期日調查之證據而未予調查，致適用法令
違誤，而顯然於判決有影響之違背法令。依上開司法院解釋意旨
，自屬判決違背法令。案經確定，且對被告不利，非常上訴意旨
執以指摘，洵有理由，應由本院將原判決撤銷，依原判決認定被
告犯罪後自首之事實，另行判決如主文第二項所示，以資救濟。
據上論結，應依刑事訴訟法第四百四十七條第一項第一款但書，
毒品危害防制條例第十條第一項、第二項，刑法第十一條、第六
十二條前段、第五十一條第五款，判決如主文。
中    華    民    國  九十九  年    四    月    八    日
                      最高法院刑事第六庭
                          審判長法官  謝  俊  雄
                                法官  陳  世  雄
                                法官  魏  新  和
                                法官  吳  信  銘
                                法官  徐  文  亮
本件正本證明與原本無異
                                      書  記  官
中    華    民    國  九十九  年    四    月   十三   日
                                                     m
附錄：本件論罪法條
毒品危害防制條例第十條第一項、第二項
施用第一級毒品者，處六月以上五年以下有期徒刑。
施用第二級毒品者，處三年以下有期徒刑。

司法院資訊處製作；財團法人民間司法改革基金會備份。
